臺灣板橋地方法院民事判決　　　　　　　96年度再易字第12號
再審原告　　乙○○
再審被告　　天瑚股份有限公司
法定代理人　甲○○
上列當事人間請求再審之訴事件，再審原告對於中華民國96年3
月19日本院95年度再易字第6 號民事確定判決提起再審之訴，本
院判決如下：
    主      文
再審之訴駁回。
再審訴訟費用新台幣壹仟元由再審原告負擔。
    事實及理由
一、再審之訴顯無再審理由者，得不經言詞辯論，以判決駁回之
    ，民事訴訟法第502 條第2 項定有明文。
二、再審原告起訴主張：
（一）依判決為強制執行，其判決經變更或廢棄時，受訴法院因
      債務人之聲請，應於其判決內，命債權人償還強制執行之
      費用。前項規定，於判決以外之執行名義經撤銷時，準用
      之，依據強制執行法第30條第1 、2 項分別定有明文。本
      件再審被告持本院83年度簡上字第91號確定判決及台灣台
      北地方法院81年度票速字第2991號本票裁定，於81年度民
      執木字第6464號強制執行事件中聲明參與分配，系爭強制
      執行事件於92年4 月25日分配表次序5 、6 所列再審被告
      之票款債權、買賣價金債權，分別經本院93年度簡上字第
      79號及94年度再易字第9 號確定判決予以剔除。再審被告
      預納之強制執行費用，無權命再審原告給付，亦無庸再審
      被告償還，應於尚未終結之分配表中，予以撤銷，並以94
      年度再易字第9 號確定判決已剔除92年4 月25日分配表次
      序5 之票款債權，其中再審被告所預納之執行費自應剔除
      ，再審原告於96年3 月29日始知悉附件4 之本票，依據民
      事訴訟法第496 條第1 項第13款規定「當事人發現得使用
      該證據者，但以如經斟酌可受較有利益之裁判者為限」之
      事由，提起再審之訴，並聲明(一))95 年度再易字第6 號民
      事確定判決廢棄。(二)再審被告於鈞院81年度民執字第6464
      號清償票款強制執行事件，92年4 月25日分配表次序1 執
      行費新台幣（下同）29,007元，為分配表不當，應予撤銷
      。(三)第1 次再審（除確定部分外）及第2 次及第3 次再審
      之訴訟費用，均由再審被告負擔。
二、經查：
（一）再審原告於本院93年度簡上字第79號分配表異議之訴之聲
      明為：本院81年度民執木字第64674 號清償票款強制執行
      事件92年4 月25日之分配表中，次序1 之執行費用、次序
      5 之本票債權、次序6 之價金債權均應予剔除。本院93年
      度簡上字第79號民事確定判決，以次序5 之本票債權已罹
      於時效，而廢棄第一審關於駁回再審原告請求剔除系爭分
      配表列入次序5 之票款債權，為再審原告勝訴之判決，另
      維持第一審駁回再審原告其餘之上訴。再審原告就該確定
      判決駁回其餘上訴部分聲明不服提起再審之訴，由本院以
      94年度再易字第9 號再審之訴案件受理，再審原告聲明：
      系爭分配表中次序1 之執行費用、次序6 之價金債權應予
      剔除。94年度再易字第9 號民事判決以再審原告為連帶保
      證人，援用主債務人聯山公司之時效抗辯，而為有利於再
      審原告之認定，廢棄本院93年度簡上字第79號民事確定判
      決關於駁回再審原告請求剔除本院民事執行處於系爭分配
      表列入次序6 之買賣價金債權，為再審原告勝訴之判決，
      另維持本院93年度簡上字第79號民事確定判決駁回再審原
      告其餘之上訴。準此，經再審被告持臺灣臺北地方法院81
      年度票速字第2991號民事裁定及本院83年度簡上字第91
      號民事確定判決，於本院81年度民執木字第6464號強制執
      行程序，聲明參與分配，經再審原告提起分配表異議之訴
      及再審之訴，本院分別以93年度簡上字第79號及94年度再
      易字第9 號民事判決將上開債權自分配表中剔除，並確定
      之事實，業經本院依職權調閱上開卷宗查證屬實，並有該
      民事判決之影本2 份在卷可憑。再審原告再持上開94年度
      再易字第9 號民事確定判決，以上開分配表次序5 、6 之
      票款債權及買賣價金債權予以剔除，則上開分配表次序1
      之執行費用29,007元，亦應予以剔除，依據民事訴訟法第
      496 條第1 項第11款「為判決基礎之民事、刑事、行政訴
      訟判決及其他裁判或行政處分，依其後之確定裁判或行政
      處分已變更者」，提起再審之訴，並由本院95年度再易字
      第6 號案件受理，然該判決以民事訴訟法第496 條第1 項
      第11款「為判決基礎之民事、刑事、行政訴訟判決及其他
      裁判或行政處分，依其後之確定裁判或行政處分已變更者
      」，係指變更前之裁判或行政處分，經前訴訟援為判決基
      礎者，始有適用。反之，倘確定判決非以變更前之裁判或
      行政處分為其裁判基礎，而係依法院自行調查證據認定之
      事實，以為判斷，自不在該條款之適用範圍（最高法院63
      年台上字第2313號判例意旨參照）。上開執行名義所表彰
      之債權，雖經94年度再易字第9 號民事判決自系爭分配表
      中剔除確定，但依首揭說明，其與「為判決基礎之民事、
      刑事、行政訴訟判決及其他裁判或行政處分，依其後之確
      定裁判或行政處分已變更者」尚屬有間，再審原告執之而
      認原確定判決有上開民事訴訟法第496 條第1 項第11款所
      定之再審事由，予以駁回，有上開民事判決可稽。
（二）本院95年度再易字第6 號確定判決，於96年3 月29日寄存
      於台北縣政府警察局板橋分局後埔派出所，依民事訴訟法
      第138 條第2 項之規定，應於同年4 月8 日發生送達效力
      ，則再審原告於96年4 月20日就本院95年度再易字第6 號
      民事確定判決提起本件再審之訴，未逾30日不變期間，與
      法並無不合，應予准許。
（三）當事人發現未經斟酌之證物或得使用該證物者。但以如經
      斟酌可受較有利益之裁判者為限，得以再審之訴對於確定
      終局判決聲明不服。但當事人已依上訴主張其事由或知其
      事由而不為主張者，不在此限，民事訴訟法第496 條第1
      項第13款定有明文。民事訴訟法第496 條第1 項第13款所
      謂當事人發見未經斟酌之證物或得使用該證物者，係指前
      訴訟程序事實審之言詞辯論終結前已存在之證物，因當事
      人不知有此，致未經斟酌現始知之者而言，若其證據在前
      訴訟程序中業已提出，經法院審核不予採取者，自不得據
      為再審之理由。（最高法院91年度台聲字第358 號判決意
      旨）。對於已確定之再審判決，民事訴訟法既無不得提起
      再審之訴之限制，即非不得提起再審之訴（司法院36年4
      月12日院解字第3444號參照），則依舊法民事訴訟法第
      492 條第1 項第11款前段，其新證據須在前事實審之言詞
      辯論終結前已存在者，應指再審程序中之言詞辯論而言（
      最高法院53年台上字第986 號判例意旨參照）。再審原告
      持前開分配表次序5 之本票為新證據，主張剔除本院81
      年度民執字第6464號強制執行程序次序1 之執行費用
      29,007元，然查，再審原告於本院93年度簡上字第79號案
      件審理時，即主張附件4 之本票債權已罹於時效，經該判
      決為有利於再審原告之認定，剔除前開分配表次序5 之本
      票債權，有該確定判決書可按（見該判決書第3 、4 頁）
      ，揆之前開判決意旨，該本票於前訴訟程序事實審言詞辯
      論終結前已存在，再審原告知悉並為時效抗辯主張後，經
      事實審法院斟酌後為有利於再審原告之認定，即不合於民
      事訴訟法第496 條第1 項第13款之事由，再審原告就本院
      95 年 度再易字第6 號民事確定判決提起再審之訴，難謂
      有理由，爰依據前開規定，不經言詞辯論，逕予駁回。
三、據上論結，本件再審之訴為無理由，依民事訴訟法第502 條
    第2 項、第78條，判決如主文。
中　　華　　民　　國　　96　　年　　5 　　月　　23　　日
                  民事第三庭審判長法　官　朱耀平
                                  法　官　許月珍
                                  法　官　徐玉玲
以上正本證明與原本無異
不得上訴
中　　華　　民　　國　　96　　年　　5 　　月　　23　　日
                                  書記官　朱家惠
